【裁判字號】    98,交聲,7
【裁判日期】    980302
【裁判案由】    違反道路交通管理處罰條例聲明異議
【裁判全文】
臺灣雲林地方法院交通事件裁定          98年度交聲字第7號
移送機關即
原處分機關  交通部公路總局嘉義區監理所雲林監理站
異  議  人
即受處分人  乙○○
上列異議人即受處分人因違反道路交通管理處罰條例案件，對於
交通部公路總局嘉義區監理所雲林監理站民國97年12月24日所為
之雲監裁字第裁72-KAD035916號裁決處分（原舉發違反道路交通
管理事件通知單：雲警交字第KAD035916 號），聲明異議，本院
裁定如下：
    主  文
異議駁回。
    理  由
一、原處分意旨略以：異議人即受處分人乙○○於民國97年11月
    5 日23時27分許，駕駛車牌號碼4883-JK 號自小客車（下稱
    本案自小客車），在於設有多時相號誌燈之臺一線與臺78線
    路交岔路口處，不依左轉箭頭綠燈指示行駛，逕行違規左轉
    ，經雲林縣警察局交通隊員警當場攔停並製單舉發，原處分
    機關遂依道路交通管理處罰條例第48條第1 項第2 款、第63
    條第1 項第1 款規定，裁處受處分人罰鍰新臺幣（下同）60
    0 元，並記違規點數1 點。
二、異議意旨略以：異議人於97年11月5 日23時27分許，駕駛車
    牌號碼4883-JK 號自小客車，行經臺一線與臺78線交岔口，
    左轉至臺78線快速道路匝道口處，經警攔停異議人，製單舉
    發異議人未依號誌指示違規左轉，惟異議人當時係看到號誌
    為左轉箭頭綠燈，異議人遇該綠燈指示當然通行，非無故不
    遵守號誌行駛，為此聲明異議，請求撤銷原處分。
三、按汽車行駛至交岔路口，其行進、轉彎，應遵守燈光號誌之
    指示，道路交通安全規則第102 條第1 項第1 款定有明文；
    又於多時相（三時相或四時相）之行車管制號誌下，箭頭綠
    燈表示僅准許車輛依箭頭指示之方向行駛，道路交通標誌標
    線號誌設置規則第230 條、第206 條亦有明定。又按汽車駕
    駛人轉彎時，有不依標誌、標線、號誌指示之情形者，處60
    0 元以上1,800 元以下罰鍰，並記違規點數1 點，為道路交
    通管理處罰條例第48條第1 項第2 款、第63條第1 項第1 款
    所明定。
四、本院之判斷：
(一)、本案異議人於97年11月5 日23時27分許，駕駛本案自小客車
    ，沿臺一線路段由南往北行駛，至該路與臺78線有四時相燈
    光號誌管制之交岔路口處，左轉至臺78線快速道路上匝道口
    時，經雲林縣警察局交通隊斗南小隊員警丙○○、甲○○攔
    停，而製單舉發等事實，為異議人所承認（參本院卷第23頁
    反面），復經證人即舉發員警丙○○、甲○○於本院調查時
    證述在卷（參本院卷第24至第26頁反面、第29至31頁），復
    有雲林縣警察局97年11月5 日雲警交字第KAD035916 號舉發
    違反道路交通管理事件通知單影本、雲林縣警察局斗南分局
    97年12月1 日雲警南交裁字第0970013546號書函、道路交通
    舉發現場圖在卷可參（見本院卷第6 頁、第13頁、第36頁）
    ，應堪認定。
(二)、異議人行經上開交岔路口時，未依號誌指示違規左轉乙事，
    業經證人即舉發員警丙○○於本院調查時結證：「97年11月
    5 日晚上10時至12時許，我與小隊長甲○○及丁○○，在臺
    78線與臺一線匝道口處執行勤務；臺一線與臺78線交岔路口
    處，臺一線上南往北方向號誌為4 個號誌，1 個紅燈、1 個
    黃燈、1 個左轉箭頭綠燈、1 個直行箭頭綠燈；我們站的舉
    發位置距離與臺一線上的四時相號誌約有141 公尺，我們沒
    有辦法直接看到臺一線上「南往北」四個號誌燈號的變化，
    但我們可由「對向」、臺一線「北往南」的3 個號誌燈號判
    斷，若「北往南」3 個燈的號誌顯示為綠燈，對向車道（即
    「南往北」、異議人車行方向）只會有1 個綠色直行箭頭燈
    ，若「北往南」車道顯示紅燈，臺一線「南往北」的車道（
    即異議人車行方向），才會顯示左轉綠色燈號；我們於當日
    23時20分左右，看到異議人的車輛左轉過來，當時北往南的
    號誌是綠燈，南往北的號誌只會亮直行的號誌，不會亮左轉
    箭頭綠燈，就攔停異議人，告知違規事由就舉發；當時有錄
    影下來，也是我剛畢業第一次遇到，異議人對我們咆哮之後
    有嚇到，就覺得很驚訝，所以還記得」等語（參本院卷第24
    頁至第26頁）。又證人即另一在場目擊之員警甲○○於本院
    調查時證述：「97年11月5 日晚間10時至12時許，我與丁○○、丙○○在臺78線匝道口那邊執行勤務，我們當時站在巡
    邏車後面，車停在匝道口要上臺78線那邊；臺一線由南往北
    行經臺78線快速道路路口號誌，是四個燈，我們舉發的路口
    是看北往南的號誌，不是看南往北的號誌，從我們舉發的位
    置到臺1 線與臺78線匝道口處，距離約有100 多公尺，中間
    沒有障礙物擋住，我們沒有辦法直接看到南往北四個燈的變
    化，我們是由臺一線北往南的號誌來判斷，若臺一線北往南
    的號誌是全綠綠燈，南往北（異議人車行方向）不能左轉；
    而臺一線北往南的號誌燈為紅燈時，該線南往北才能依箭頭
    左轉綠燈左轉行駛；當天異議人左轉的時候，我看到臺一線
    北往南方向的號誌還是綠燈，所以他不能左轉；異議人違規
    時，丁○○沒有發現，丙○○跟我有發現，由我負責攔停異
    議人，丙○○則站在我後側協助攔停，我有告知異議人違規
    事情；因為當天我們告發完畢後，當事人態度很激動，讓我
    們印象深刻。」（參本院卷第29頁背面至第31頁）。證人2
    人證述情節相符，內容一致。再者，左轉車輛特多之四岔路
    口，可使用四時相號誌；左轉箭頭綠燈與對向號誌之圓形綠
    燈或直行箭頭綠燈不得於同一時相並亮，為道路交通標誌標
    線號誌設置規則第230 條第1 項第2 款、第3 項分別定有明
    文，是證人丙○○、甲○○於本院審理時證稱上開路段北往
    南方向為全綠圓形綠燈時，異議人車行方向之南往北車道上
    之左轉箭頭綠燈不可能亮起等情，應為信實。參酌現場照片
    及道路交通舉發現場圖所示（參本院卷第36、45至47頁），
    證人2 人站立之位置，可直視上開路口處之臺一線上北往南
    之燈光號誌，中間並無間隔或阻攔，證人2 人應無誤判之可
    能。衡諸執勤警員係依法執行公務，與異議人並不相識，素
    無怨隙，且目睹及取締異議人上開違規情事，應無設詞攀誣
    、或虛構違規事實以陷害異議人之理，況警員執行公務本身
    受行政懲處責任之監督，到庭具結作證更以刑罰擔保其真實
    性，殊無甘冒行政懲處及刑法偽證罪責任而刻意誣陷異議人
    之必要，此外，尚有舉發過程光碟、雲林縣警察局員警工作
    記錄簿在卷可參（參本院卷第36、41、45至47頁），是證人
    2 人前揭證述均應堪予採信。
(三)、異議人辯稱伊於當時行駛臺一線欲左轉往臺78線之路口號誌
    ，當時號誌燈顯示左轉箭頭綠燈，伊係依照號誌行駛，並無
    違規，員警亦未告知違規事由等事實云云，然本案異議人違
    規過程，已詳述如上，異議人提起本件異議，亦未對舉發是
    否有誤另行提出其他相關事證以供本院調查。況且，本案異
    議人經攔停後，員警有告知違規情況為違反號誌左轉，異議
    人即怒罵舉發員警，且對員警口出穢言等情，亦經舉發員警
    當場錄音錄影製成光碟，復經本案當庭勘驗屬實製有筆錄在
    卷可考（參本院卷第31頁），益見員警攔停當下，隨即指出
    異議人違規事由，應無事後捏造，設詞誣陷異議人的可能。
    是異議人空言否認違規，未舉出事證以實其說，前揭所持辯
    解，顯屬卸責諉過之詞，實不足取。
(四)、綜上所述，異議人行經上開路段，未依號誌指示，擅自左轉
    ，原裁決機關引用道路交通管理處罰條例第48條第1 項第2
    款、第63條第1 項第1 款之規定，裁處異議人罰鍰新臺幣60
    0 元，並記違規點數1 點，核無違誤；從而，異議人之異議
    為無理由，應予駁回。
五、據上論結，應依道路交通案件處理辦法第19條，裁定如主文
    。
中    華    民    國    98    年    3     月    2     日
                  交通法庭  法  官  藍家偉
以上正本證明與原本無異。
如不服本裁定，應於裁定送達後5 日內向本院提出抗告狀（須附
繕本）。
                            書記官  王雪招
中    華    民    國    98    年    3     月    2     日


司法院資訊處製作；財團法人民間司法改革基金會備份。
